臺灣臺中地方法院刑事判決　　　　　　　　　　　　　　九十三年度自字第七一號
　　自　訴　人　睦昇營造股份有限公司　設台中市○區○○街五一巷七號
　　代　表　人　丁○○
　　自訴代理人　戊○○律師
　　被　　　告　乙○○
　　　　　　　　丙○○
　　共　　　同
　　選任辯護人　施瑞章律師
右列被告因詐欺案件，經自訴人提起自訴，本院判決如左：
    主  文
乙○○共同意圖為自己不法之所有，以詐術使人將本人之物交付，處有期徒刑貳年陸
月。
丙○○共同意圖為自己不法之所有，以詐術使人將本人之物交付，處有期徒刑陸月，
如易科罰金，以參佰元折算壹日。
    犯罪事實
一、乙○○與丙○○係父子關係，乙○○並為冠營工程有限公司（址設台中市○區○○路六九號）負責人，二人於民國八十六年四月上旬，明知冠營工程有限公司或
    洽隆營造股份有限公司迄未承攬有關台南縣七股鄉○○段勞工住宅社區開發案之
    興建工程，且乙○○當時適與洽隆營造股份有限公司原負責人甲○○洽談該公司
    股權轉讓事宜（預定由丙○○擔任轉讓後之登記負責人），竟共同意圖為自己不
    法之所有，由乙○○向睦昇營造股份有限公司實際負責人丁○○佯稱台南縣七股
    鄉○○段勞工住宅社區，係洽隆營造股份有限公司所開發，欲將該勞工住宅社區
    之土建工程部分交予睦昇營造股份有限公司承攬，水電工程則由洽隆營造股份有
    限公司自行負責，可賺得巨額利潤，但須先支付保證金等語，且介紹丙○○為洽
    隆營造股份有限公司負責人，使丁○○信以為真，於八十六年四月十八日，在台
    中市○○路一一七巷十三號十八樓之二乙○○辦公處所，以睦昇營造股份有限公
    司名義與乙○○、丙○○訂立發包工程承攬書（乙○○、丙○○係以丙○○為負
    責人之洽隆營造股份有限公司名義與丁○○訂約），並交付八十六年五月二十日
    及同年六月二十日期，大安商業銀行西台中分行為付款人，面額均為新台幣（下
    同）七百五十萬元，指定支付冠營工程有限公司之ＡＡ0000000、ＡＡ0
    000000號支票二張予被告乙○○、丙○○。屆期乙○○提示兌現該二張支
    票後，迄未將台南縣七股鄉○○段勞工住宅社區開發案之土建工程交予睦昇營造
    股份有限公司承攬，亦未將收受之保證金返還該公司，該公司始知受騙。
二、案經睦昇營造股份有限公司提起自訴。
    理  由
一、訊據被告乙○○、丙○○固坦承以洽隆營造股份有限公司名義與自訴人睦昇營造
    股份有限公司訂立發包工程承攬書，將台南縣七股鄉○○段勞工住宅社區開發案
    之土建工程交予自訴人承攬，自訴人交付之保證金面額各七百五十萬元之支票二
    張屆期皆已兌現等情，惟均否認詐欺取財犯行，被告乙○○辯稱伊係冠營工程有
    限公司負責人，以該公司名義與中國勞工住宅協會訂立台南縣七股鄉○○段勞工
    住宅社區之合約，負責設計、興建該勞工住宅社區，中國勞工住宅協會係與東華
    開發股份有限公司共同向台南縣政府申請興建該勞工住宅社區，台南縣政府後來
    未核准該申請案，伊有意退還保證金予自訴人，係因伊興建斗六勞工住宅遇房地
    產不景氣，才沒有辦法退還云云；被告丙○○辯稱伊係洽隆營造股份有限公司名
    義負責人，洽隆營造股份有限公司與自訴人簽約伊事先知情，有經伊同意，伊父
    親乙○○有收受自訴人交付之一千五百萬元支票，台南縣七股鄉勞工住宅社區工
    程係洽隆營造股份有限公司與中國勞工住宅協會所訂立，後來為何未施工伊不清
    楚，也不知道為何未退還保證金云云。然查右揭犯罪事實，業據自訴代表人丁○○指訴綦詳，復有發包工程承攬書、大安商業銀行支票存款對帳單、洽隆營造股
    份有限公司變更登記表、變更登記事項卡影本各一份及前開面額各為七百五十萬
    元之支票影本二張附卷可稽。次查被告乙○○、丙○○親為父子，被告丙○○已
    供承知悉且同意洽隆營造股份有限公司與自訴人簽約等語，復陳稱台南縣七股鄉
    勞工住宅社區工程，係洽隆營造股份有限公司與中國勞工住宅協會所訂立，被告
    乙○○亦供稱購買洽隆營造股份有限公司係以被告丙○○名義訂約，當時被告丙○○有出面，後來以洽隆營造股份有限公司名義與自訴人簽立發包工程承攬書之
    過程，被告丙○○知悉等語，則被告丙○○對於冠營工程有限公司或洽隆營造股
    份有限公司有否取得台南縣七股鄉○○段勞工住宅社區之興建工程一節，豈能委
    為不知？再查台南縣七股鄉○○段勞工住宅社區係東華開發股份有限公司於八十
    五年十二月十九日，向台南縣政府提出申請，並由榮美開發股份有限公司於八十
    六年十二月二十日以（八六）榮開字第一一二五號函，通知變更申請單位為榮美
    開發股份有限公司，再由東華開發股份有限公司於八十七年三月五日以東華八七
    字第０一一號函同意變更為榮美開發股份有限公司，歷經台南縣政府及行政院勞
    工委員會初審、複審，後因榮美開發股份有限公司未依限於九十年十一月三十日
    前，與台南縣政府完成簽訂開發協議書，經台南縣政府於九十一年四月九日，以
    府勞福字第０九一００五四三九七號函通知撤銷該申請案，行政院勞工委員會復
    於九十一年七月十八日，以勞福一字第０九一００三六九九六號函附興建勞工住
    宅推動小組第三十七次委員會議紀錄，同意撤銷開發許可等情，亦有台南縣政府
    九十三年九月二十四日府勞福字第０九三０一八三００五號函附台南縣七股鄉○○段勞工住宅社區規劃開發全案資料及公文一攬表足憑，其中並無中國勞工住宅
    協會或冠營工程有限公司、洽隆營造股份有限公司參與該開發案之記載，被告乙○○、丙○○迄未提出冠營工程有限公司或洽隆營造股份有限公司與中國勞工住
    宅協會簽訂台南縣七股鄉○○段勞工住宅社區規劃、興建之相關契約供核，空言
    以冠營工程有限公司或洽隆營造股份有限公司名義與中國勞工住宅協會訂立台南
    縣七股鄉○○段勞工住宅社區之合約，負責設計、興建該勞工住宅社區，中國勞
    工住宅協會與東華開發股份有限公司係共同向台南縣政府申請興建該勞工住宅社
    區云云置辯，已難憑採。況被告乙○○、丙○○於八十六年四月十八日，以洽隆
    營造股份有限公司與自訴人訂立發包工程承攬書時，依台南縣政府函附台南縣七
    股鄉○○段勞工住宅社區規劃開發全案資料顯示，該開發案仍處於初審補正階段
    ，尚無所謂該開發案之工程可言，被告乙○○、丙○○竟與自訴人訂立發包承攬
    書，將該開發案工程之土建部分交予自訴人承攬，而收受自訴人交付之保證金面
    額各七百五十萬元之支票二張，屆期提示兌領後，迄無該工程土建部分交予自訴
    人承攬，復未將收受之保證金返還自訴人，主觀上自難謂無不法所有意圖，客觀
    上亦有施用詐術情事，被告乙○○、丙○○所辯無非飾卸之詞，不足採信，其等
    犯行均堪認定。
二、核被告乙○○、丙○○所為，均係犯刑法第三百三十九條第一項之詐欺取財罪。
    被告二人間有犯意聯絡及行為分擔，皆為共同正犯。爰分別審酌被告丙○○尚無
    前科，被告乙○○有違反就業服務法前科，二人向自訴人詐得金額達一千五百萬
    元，事後迄未與自訴人達成和解，賠償自訴人任何損害，態度非佳，本案係由被
    告乙○○所主導，被告丙○○係被告乙○○之子，僅配合被告乙○○施詐，且自
    訴人所交付之保證金支票，亦由被告乙○○經營之冠營工程有限公司提示兌現，
    被告乙○○犯罪情節嚴重，被告丙○○犯罪情節較輕，及其等犯罪動機、目的、
    手段、所生損害等一切情狀，各處以如主文所示之刑，被告丙○○部分並諭知易
    科罰金之折算標準。又被告丙○○行為後，刑法第四十一條業經立法院通過修正
    為犯最重本刑為五年以下有期徒刑以下之刑之罪，而受六個月以下有期徒刑或拘
    役之宣告，因身體、教育、職業、家庭之關係或其他正當事由，執行顯有困難者
    ，得以一元以上三元以下折算一日，易科罰金。但確因不執行所宣告之刑，難收
    矯正之效，或難以維持法秩序者，不在此限（另增訂第二項，併合處罰之數罪，
    均有前項情形，其應執行之刑逾六月者，亦同），並經總統於九十年一月十日公
    布，同年月十二日生效，本件自應適用修正公布生效之新法諭知易科罰金之折算
    標準，併予敘明。
三、自訴意旨另以：被告乙○○、丙○○於前開時地，係冒用洽隆營造股份有限公司
    名義與自訴人訂立發包工程承攬書，加蓋洽隆營造股份有限公司印章，當時尚未
    登記被告丙○○為該公司代表人，因認被告乙○○、丙○○此部分行為亦涉有刑
    法第二百十條之偽造私文書罪及同法第二百十七條之偽造或盜用印章罪嫌。訊諸
    被告乙○○、丙○○則均否認有上開犯行，被告丙○○辯稱伊為洽隆營造股份有
    限公司負責人，該公司原即存在，該公司與自訴人訂立發包工程承攬書時，伊正
    與該公司洽談股權移轉事宜等語；被告乙○○辯稱伊與自訴人訂立發包工程承攬
    書前之八十六年四月十日，即以丙○○名義與洽隆營造股份有限公司全體股東訂
    立股權讓渡契約書，購買該公司等語。經查被告乙○○、丙○○確於八十六年四
    月十日與洽隆營造股份有限公司原負責人甲○○訂立股權讓渡契約書，由甲○○
    代表該公司全體股東（附股東同意書），將該公司全部股權以一千五百五十萬元
    代價讓予被告丙○○及其指定之人，並於簽約時即將該公司股東名冊、股東讓與
    同意書、公司執照、公司無欠稅證明、無退票證明、承攬工程手冊、營造業登記
    證書、營利事業登記證書、公司印鑑證明、印鑑章及辦理變更登記所需一切文件
    按變更程序需要分次交付辦理變更登記，並於八十六年五月十三日向經濟部中部
    辦公室完成變更登記，由被告丙○○擔任變更登記後之負責人等情，有股權讓渡
    契約書、洽隆營造股份有限公司變更登記事項卡及被告乙○○簽發面額各為四百
    六十五萬元、七萬三千元之支票二張、收款條等影本在卷足參，證人甲○○復證
    稱伊係八十六年四月十日以前之洽隆營造股份有限公司負責人，與被告乙○○訂
    立股權讓渡契約書，將全部股權移轉予被告乙○○，由被告丙○○擔任移轉後之
    負責人，讓渡金額一千五百五十萬元有全部給付，簽約時約定洽隆營造股份有限
    公司現有工程由伊負責結束，以後由被告乙○○以洽隆營造股份有限公司名義訂
    約，公司負責人雙方約定以八十六年四月十日訂約時為基準等語。被告乙○○、
    丙○○既已於八十六年四月十日與該公司原負責人甲○○簽訂股權讓渡契約書，
    以一千五百五十萬元代價受讓該公司全部股權，由被告丙○○擔任受讓後之該公
    司負責人，約定簽約時該公司現有工程由甲○○負責結束，以後由被告乙○○以
    該公司名義訂約，續並辦理變更登記手續，而於八十六年五月十三日完成變更登
    記，亦以被告丙○○為變更登記後之負責人。則被告乙○○、丙○○於該股權讓
    渡契約書簽訂後之八十六年四月十八日，以洽隆營造股份有限公司名義（被告丙○○為負責人）與自訴人訂立發包工程承攬書，主觀上自難認有偽造私文書及偽
    造或盜用印章之犯意，不能令負偽造私文書及偽造或盜用印章罪責。惟依自訴狀
    所載，被告乙○○、丙○○此部分行為與其等前開有罪部分有方法結果之牽連關
    係，為裁判上一罪，故不另為無罪之諭知。
據上論斷，應依刑事訴訟法第三百四十三條、第二百九十九條第一項前段，刑法第二
條第一項前段、第二十八條、第三百三十九條第一項、第四十一條第一項前段，罰金
罰鍰提高標準條例第一條前段，第二條，判決如主文。
中      華      民      國      九十四      年    四    月    二十九    日
                                  台灣台中地方法院刑事第八庭
                                        審判長法  官  朱  光  國
                                              法  官  洪  俊  誠
                                              法  官  鍾  堯  航
右正本證明與原本無異。
如不服本判決，應於送達後十日內向本院提出上訴狀（須附繕本），上訴於台灣高等
法院台中分院。
                                              書記官
中      華      民      國      九十四      年    四    月    二十九    日
附錄本案論罪科刑法條全文
刑法第三百三十九條第一項：
意圖為自己或第三人不法之所有，以詐術使人將本人或第三人之物交付者，處五年以
下有期徒刑、拘役或科或併科一千元以下罰金。
